臺灣高等法院民事判決
108年度上易字第1222號
上  訴  人  高清杉  
            劉桂香  
上  一  人
訴訟代理人  陳冠宇律師
被  上訴人  賈惠雯  

訴訟代理人  洪文浚律師
上列當事人間請求損害賠償事件，上訴人對於中華民國108年7月
31日臺灣桃園地方法院108年度訴字第1101號第一審判決提起上
訴，本院於109年3月25日言詞辯論終結，判決如下：
    主      文
原判決關於命上訴人連帶給付逾新臺幣貳拾萬元本息部分，及該
部分假執行之宣告，暨關於上訴部分訴訟費用之裁判均廢棄。
上開廢棄部分，被上訴人在第一審之訴及假執行之聲請均駁回。
其餘上訴駁回。
第一、二審訴訟費用關於上訴部分，由上訴人連帶負擔二分之一
，餘由被上訴人負擔。
    事實及理由
一、被上訴人主張：伊與上訴人甲○○（下稱其姓名）於民國82年
    1月1日結婚，雙方婚姻關係原屬融洽，然於106年間某日，
    甲○○以雙方個性不合為由請求離婚，雙方於107年1 月25日
    簽訂離婚協議書完成離婚程序；嗣伊於107年4月16日向戶政
    機關申請全戶戶籍謄本時，發現甲○○於107年3月26日與上訴
    人乙○○（下稱其姓名，與甲○○合稱上訴人）結婚，並育有1
    名於000年0月00日出生之女兒，而依民法第1062條第1項規
    定，從子女出生日回溯第181日起至302日止，為受胎期間，
    基此，該名子女之受胎日應為000年0月0日起至000年0月0日
    間，而該期間伊與甲○○之婚姻關係仍屬存續中，即可推知上
    訴人於此期間有發生性行為。乙○○明知甲○○為有配偶之人，
    卻仍與其發生婚外情且有性行為，侵害伊基於配偶關係所生
    之身分法益，爰依民法第184條第1項、第185條第1項、第19
    5條第1、3項規定，請求上訴人連帶負損害賠償責任。求為
    判決：上訴人應連帶給付被上訴人新臺幣（下同）100萬元
    ，及自起訴狀繕本送達翌日起至清償日止，按週年利率百分
    之五計算之利息；並願供擔保請准宣告假執行。（原審判命
    上訴人應連帶給付被上訴人40萬元，及自108年5月28日起至
    清償日止，按週年利率5％計算之利息，駁回被上訴人其餘之
    訴，上訴人就其敗訴部分提起上訴；被上訴人則未聲明不服
    ，其敗訴部分即不在本院審理範圍。）被上訴人於本院答辯
    聲明：上訴駁回。
二、上訴人之抗辯：
  ㈠甲○○以：伊於106年間即因感情維繫困難而向被上訴人請求離
    婚，伊與被上訴人於106年即有無法回復之感情缺陷，伊縱
    使發生超越男女相處、交往分際之行為，是否對於被上訴人
    產生實際上之非財產損害，有待商榷。又被上訴人稱於離婚
    後才知悉上訴人間生有未成年子女，則其是否仍會受加害行
    為之影響實有待考量。被上訴人與伊於107年1月25日達成協
    議離婚，而當時被上訴人已得知乙○○懷孕之事實，開出苛刻
    之離婚條件：(1)將伊繼承母親所得透天房地即門牌號碼台
    北市○○路0段00號應有部分1/4（下稱木柵路房屋）贈與被上
    訴人；(2)並將兩造婚後共同購買之2間房地無條件贈與被上
    訴人；(3)同時願放棄小孩監護權，且每月給付4萬元扶養費
    ；(4)伊願拋棄對被上訴人之剩餘財產分配請求權等條件，
    才不追究伊婚外情，則兩造既已簽署離婚協議書就前開內容
    達成和解，被上訴人之損害應已填補，並不予追究上訴人通
    姦之民、刑事責任；依原審調閱之兩造財產資料可知，被上
    訴人於106、107年所得僅11萬餘元、5萬餘元，名下卻有4筆
    不動產及車輛乙輛，伊於106、107年所得為134萬餘元、87
    萬餘元，可認被上訴人名下不動產及車輛均係伊所購置，而
    以被上訴人名義登記，伊與被上訴人離婚已接近淨身出戶程
    度，被上訴人於離婚協議書第6條尚且要求伊繳納前一年度
    之所得稅，更可證明被上訴人所受之損害已經伊填補等語，
    資為抗辯。
  ㈡乙○○則以：伊因甲○○隱瞞其已婚之事實，方與之交往且發生
    性行為，嗣後並懷孕產下1女，然此時才發現甲○○仍與被上
    訴人婚姻關係存續中，伊對於通姦及侵害配偶權等行為應無
    故意過失；被上訴人於簽署離婚協議書時，已知悉伊懷孕之
    事實，且被上訴人係委由專業律師草擬離婚協議書，要求甲
    ○○放棄剩餘財產分配請求，顯見被上訴人放棄對上訴人之民
    、刑事請求權及告訴權，其損害並已獲得填補等語，資為抗
    辯。
  ㈢均上訴聲明：⑴原判決不利於上訴人部分廢棄。⑵上廢棄部分
    ，被上訴人在第一審之訴及假執行之聲請均駁回。
三、兩造不爭執事項：
  ㈠被上訴人與甲○○於82年1月1日結婚，並於107年1月25日兩願
    離婚，且離婚前皆未分居。
  ㈡乙○○於000年0月00日生育1女，該女之生父為甲○○，上訴人於
    被上訴人與甲○○婚姻關係中發生性行為。
  ㈢被上訴人與甲○○協議離婚同時簽有離婚協議書。
四、按因故意或過失，不法侵害他人之權利者，負損害賠償責任
    ，故意以背於善良風俗之方法，加損害於他人者亦同；不法
    侵害他人之身體、健康、名譽、自由、信用、隱私、貞操，
    或不法侵害其他人格法益而情節重大者，被害人雖非財產上
    之損害，亦得請求賠償相當之金額；此項規定，於不法侵害
    他人基於父、母、子、女或配偶關係之身分法益而情節重大
    者，準用之，民法第184條第1項、第195條第1項前段、第3
    項分別定有明文。又數人共同不法侵害他人之權利者，連帶
    負損害賠償責任，同法第185條第1項亦有明定。另按婚姻係
    以夫妻之共同生活為其目的，配偶應互相協力保持其共同生
    活之圓滿安全及幸福，而夫妻互守誠實，係為確保其共同生
    活之圓滿安全及幸福之必要條件，故應解為配偶因婚姻契約
    而互負誠實之義務，配偶之一方行為不誠實，破壞共同生活
    之圓滿安全及幸福者，即為違反因婚姻契約之義務而侵害他
    方之權利（最高法院55年台上字第2053號判例意旨參照）。
    準此，侵害配偶權之行為，並不以通姦行為為限，倘夫妻任
    一方與他人間存有逾越結交普通朋友等一般社交行為之不正
    常往來，其行為已逾社會一般通念所能容忍之範圍，達破壞
    婚姻共同生活之圓滿安全及幸福之程度，即足當之，而該第
    三者與不誠實之配偶，即為共同侵害配偶權之行為人，與不
    誠實配偶連帶負共同侵權行為損害賠償責任。
五、經查，上訴人於106年2月以後開始交往，於3月間發生性行
    為，為上訴人所自承（見原審卷第86頁），乙○○於000年0月
    00日生育一女，該女之生父為甲○○，為兩造不爭之事實；乙
    ○○雖辯稱因甲○○隱瞞其已婚之事實，方與之交往、發生性行
    為云云，惟上訴人亦坦承乙○○於106年11、12月間知悉甲○○
    有配偶，仍繼續交往等情（見原審卷第87頁），堪認上訴人
    確實於上訴人與甲○○婚姻關係存續中有親密交往關係，並發
    生性行為之事實，其等間之往來已逾越結交普通朋友等一般
    社交行為，而逾社會一般通念所能容忍之範圍，已達破壞婚
    姻共同生活之圓滿安全及幸福之程度，並違背對配偶之誠實
    義務，顯係故意不法侵害被上訴人基於配偶關係之身分法益
    ，情節重大，被上訴人依民法第184條第1項前段、第185條
    第1項、第195條第3項準用第1項規定，請求上訴人連帶賠償
    非財產上之損害，自屬有據。
六、雖上訴人辯稱：被上訴人與甲○○業已於107年1月25日達成協
    議離婚，甲○○已將繼承自母親之木柵路房屋贈與被上訴人，
    並將兩造婚後共同購買之2間房子無條件贈與被上訴人，同
    時願放棄小孩監護權，且每月給付4萬元扶養費，甲○○願拋
    棄對被上訴人之剩餘財產分配請求權，並應繳納前一年之所
    得稅，被上訴人之損害應已填補，並不予追究上訴人通姦之
    民、刑事責任云云，並提出離婚協議書、木柵路房屋地籍異
    動索引、建物登記謄本為證（見原審卷第77-81頁、本院卷
    第91-97頁）。惟觀諸該離婚協議書全文，均未提及上訴人
    通姦及侵害被上訴人配偶權等情事，及兩造就此達成和解；
    上訴人所舉證人即甲○○胞妹高曉慧於原審證稱：甲○○與被上
    訴人在伊家簽署離婚協議書，在場的人都知道乙○○已經懷孕
    ，但伊不知道被上訴人是否知道乙○○的名字，只知道係甲○○
    職場同事，在講懷孕的事情時，都用「對方」稱呼，當時被
    上訴人情緒激動，提及甲○○是否還愛她，婚姻要不要繼續下
    去，大部分時間被上訴人都在哭，並未提及不追究上訴人通
    姦行為之事等語（見原審卷第105至108頁），則縱使被上訴
    人於簽署離婚協議書時已知悉上訴人外遇之情事，然上開離
    婚協議書既未記明被上訴人不追究上訴人通姦行為之民、刑
    事責任，自難認被上訴人不得提起本件損害賠償之訴，上訴
    人辯稱被上訴人既已簽署離婚協議書，即表示其不再追究上
    訴人通姦之民、刑事責任云云，自不足採。
七、次按慰藉金之多寡，應斟酌雙方之身分、地位、資力與加害
    之程度及其他各種情形核定相當之數額。其金額是否相當，
    自應依實際加害情形與被害人所受之痛苦及雙方之身分、地
    位、經濟狀況等關係決定之（最高法院85年度台上字第460
    號判決意旨參照）。查被上訴人五專畢業，為家管，106、1
    07年所得各為11萬4,102元、5萬9,606元，名下有不動產4筆
    、汽車乙輛，價值共計1,059萬8,800元；甲○○為二專畢業，
    目前待業中，之前擔任牛仔服飾業業務副總，月薪約8萬元
    ，106、107所得各為134萬1,415元、87萬6,266 元，名下有
    汽車乙輛；乙○○學歷為高職畢業，現為百貨公司銷售人員，
    106、107所得各為58萬3,161元、39萬2,965元，名下並無不
    動產，業經兩造陳述在卷，並有兩造之稅務電子閘門財產所
    得調件明細表附卷可稽（見本院卷第149頁、原審個資卷第1
    至14頁）。又甲○○於婚姻關係存續期間，與乙○○發生婚外情
    ，並育有一女，因而與被上訴人離婚，被上訴人因此失去婚
    姻及對配偶婚姻忠誠之信任，精神上受有痛苦，自屬顯然；
    本院斟酌兩造身分、地位、資力與加害之程度，及甲○○於離
    婚時已將名下不動產贈與被上訴人，並拋棄對被上訴人之剩
    餘財產分配請求權，認被上訴人得請求上訴人連帶賠償之慰
    撫金數額以20萬元為適當，逾此範圍之請求，即屬過高，不
    應准許。
八、綜上所述，被上訴人依民法第184條第1項、第185條第1項、
    第195條第1、3項規定，請求上訴人連帶給付20萬元及自起
    訴狀繕本送達翌日即108年5月28日起（見原審卷第35-37頁
    ）至清償日止，按年息5%計算之利息，為有理由，應予准許
    ，逾此部分之請求，為無理由，不應准許。原審逾上開應准
    許部分，就20萬元之本息部分，為上訴人敗訴之判決，並為
    准、免假執行之宣告，尚有未合，上訴人上訴意旨指摘原判
    決此部分不當，求予廢棄改判，為有理由，爰由本院廢棄改
    判如主文第二項所示。至於上開應准許部分，原審為上訴人
    敗訴之判決，並無不合。上訴人指摘原判決此部分不當，求
    予廢棄改判，為無理由，應駁回其上訴。
九、本件事證已臻明確，兩造其餘之攻擊或防禦方法及未經援用
    之證據，經斟酌後認均不足影響判決之結果，自無逐一論駁
    之必要，併此敘明。
十、據上論結，本件上訴為一部有理由，一部無理由，依民事訴
    訟法第450條、第449條第1項、第79條、第85條第2項，判決
    如主文。
中　　華　　民　　國　　109 　年　　4 　　月　　8 　　日
                  民事第十三庭  
                    審判長法  官  陳麗芬
                          法  官  邱蓮華
                          法  官  林純如
正本係照原本作成。
不得上訴。 
中　　華　　民　　國　　109 　年　　4 　　月　　8 　　日
　　　　　　　　　　　　  書記官 　王靜怡